臺灣桃園地方法院民事裁定
111年度消債清字第118號
聲  請  人  
即  債務人  曾湯孟柔
上列聲請人因消費者債務清理事件聲請清算，本院裁定如下：
    主  文
債務人曾湯孟柔自民國一一一年十二月十六日下午四時起開始清
算程序，並同時終止清算程序。
    理  由
一、按債務人不能清償債務或有不能清償之虞者，得依本條例所
    定更生或清算程序，清理其債務；債務人對於金融機構負債
    務者，在聲請更生或清算前，應向最大債權金融機構請求協
    商債務清償方案，或向其住、居所地之法院或鄉、鎮、市、
    區調解委員會聲請債務清理之調解，消費者債務清理條例（
    下稱消債條例）第3條、第151條第1項定有明文。又按法院
    開始清算程序之裁定，應載明其年、月、日、時，並即時發
    生效力；債務人之財產不敷清償清算程序之費用時，法院應
    裁定開始清算程序，並同時終止清算程序。同條例第83條第
    1項、第85條第1項亦分別有明文規定。
二、聲請意旨略以：聲請人即債務人因積欠債務無法清償，於民
    國110年9月27日與最大債權銀行台新國際商業銀行股份有限
    公司（下稱台新銀行）經桃園市大溪區公所調解委員會就消
    費者債務清理前置調解，因雙方意見不一致而調解不成立，
    又聲請人主張其無擔保或無優先權之債務總額為新臺幣(下
    同)513萬0,484元，聲請人收入扣除必要生活費用後，已難
    以清償上開債務，故聲請裁定准予清算。
三、經查：
  ㈠關於前置協商之要件：
　　聲請人以其有不能清償債務情事，向桃園市大溪區調解委員
    會聲請債務清理前置調解，因與最大債權銀行台新銀行雙方
    當事人意見不一致而調解不成立等情，有調解不成立證明書
    在卷可查（見本院卷第46頁），是聲請人確已依消債條例第
    151條第1項之規定，於聲請清算前聲請債務清理前置調解，
    堪認聲請人已踐行前開法條之前置調解程序規定。
  ㈡關於聲請人之債務總額：
　　聲請人雖陳報其無擔保或無優先權債權總金額為513萬0,484
    元；然經本院函詢，本件最大債權人台新銀行陳報其債權金
    額為385萬8,341元，並提供以189萬6,256元，分180期、利
    率0％，每月清償1萬0,535元之還款方案。另元大商業銀行股
    份有限公司陳報其債權總額為92萬9,690元、台北富邦商業
    銀行股份有限公司陳報其債權總額為64萬7,948元、國泰世
    華商業銀行股份有限公司陳報其債權總額為40萬0,096元、
    合作金庫商業銀行股份有限公司陳報其債權總額為15萬6,55
    0元、花旗（台灣）商業銀行股份有限公司陳報其債權總額
    為15萬1,019元、金陽信資產管理股份有限公司陳報其債權
    總額為18萬3,017元、良京實業股份有限公司陳報其債權總
    額為149萬0,664元、富邦資產管理股份有限公司陳報其債權
    總額為19萬9,858元、元大國際資產管理股份有限公司陳報
    其債權總額為63萬4,159元、新光行銷股份有限公司陳報其
    債權總額為45萬1,519元；又長鑫資產管理股份有限公司、
    滙誠第一資產管理股份有限公司未陳報其債權，暫不列計，
    是上開金額總計910萬2,861元，故本院認應以910萬2,861元
    為其債務總額。
  ㈢關於聲請人之財產及收入：
　  ⒈聲請人名下除有存款共計597元、1份中國人壽之團體傷害
      保險保單外，無其他財產，有聲請人提出之全國財產稅總
      歸戶財產查詢清單、存摺內頁、存款餘額證明書、中華民
      國人壽保險商業同業公會保險業通報作業資訊系統資料查
      詢結果表在卷可佐（見本院卷第50至84、258頁）。
　  ⒉聲請人於111年8月22日聲請清算，則其聲請清算前2年應自
      聲請清算之日即111年8月11日起算（約為109年8月至111
      年7月），據聲請人所提出109、110年度綜合所得稅各類
      所得資料清單所示，聲請人於109、110年之薪資所得收入
      為0元（見本院卷第88、90頁），而聲請人主張因其為雙
      極性情感疾患，領有中度身心障礙證明，無法工作，僅依
      靠領取補助維生，而於109年8月起至111年7月止，領有低
      收入戶之中度身心障礙補助每月8,836元、榮民三節慰問
      金平均每月750元（計算式：3,000元×3÷12個月＝750元）
      、低收入戶三節慰問金平均每月200元（計算式：800元×3
      ÷12個月＝200元）；於110年6月3日至111年7月29日止領有
      防疫補助8,250元；於109年12月29日至110年10月21日領
      有補助1,088元；於110年度領有政府發放之消費卷5,000
      元；於111年5月16日領有鄉公所族語獎勵金970元，並提
      出中華民國身心障礙證明、居善醫院診斷證明書、低收入
      戶證明書、存摺內頁為證（見本院卷第40至44、48、52至
      56、236至250頁），是聲請人於109年8月起至111年7月止
      ，所得總計為25萬0,172元【(8,836元＋750元＋200元)×24
      月＋8,250元＋1,088元＋5,000元＋970元＝25萬0,172元】，是
      認聲請人聲請清算前2年之所得收入總計為25萬0,172元。
　 ⒊聲請人陳報其因病無法工作，現僅領取上開補助為生，每月
     平均所得約9,786元，參以其109、110年度綜合所得稅各類
     所得資料清單、勞保被保險人投保資料表所示，亦查無其
     他所得資料或現行有效之勞保投保紀錄（見本院卷第88-90
     、94-95頁），足認其所陳屬實。是聲請人每月收入應得以
     9,786元（計算式：8,836元＋750元＋200元＝9,786元）列計
     。
　㈣關於聲請人之必要支出：
　　⒈按債務人必要生活費用，以最近一年衛生福利部或直轄市
      政府所公告當地區每人每月最低生活費1.2倍定之；受扶
      養者之必要生活費用，準用第一項規定計算基準數額，並
      依債務人依法應負擔扶養義務之比例認定之；前二項情形
      ，債務人釋明更生期間無須負擔必要生活費用一部或全部
      者，於該範圍內，不受最低數額限制；債務人證明確有必
      要支出者，不受最高數額及應負擔比例之限制，消債條例
      第64條之2定有明文。次按，債務人聲請更生或清算時所
      提財產及收入狀況說明書，其表明每月必要支出之數額，
      與本條例第64條之2第1項、第2項規定之認定標準相符者
      ，毋庸記載原因、種類及提出證明文件，消債條例施行細
      則第21條之1第3項亦有明文。
　　⒉聲請人主張其個人每月必要支出為1萬元，並未逾越桃園市
      111年度每人每月最低生活費1.2倍即1萬8,337元，尚屬適
      當，是認聲請人聲請前2年及目前個人每月必要支出為1萬
      元。
　㈤從而，聲請人以上開收入扣除必要支出後，每月已無餘額，
    且聲請人現年51歲（60年出生），雖距勞工強制退休年齡（
    65歲）尚有14年，然審酌聲請人目前之身體狀況，且聲請人
    現均以領取補助維生，顯無法清償聲請人前揭所負欠之債務
    總額，堪認聲請人客觀上已無法清償債務，而有藉助藉助清
    算制度調整其與債權人間權利義務關係之必要，自應許聲請
    人得藉由清算程序清理債務。本院審酌聲請人名下幾乎無財
    產及債務總額910萬2,861元之情狀，堪認債務人之財產應不
    敷清償清算程序之費用，爰依首揭規定，裁定開始本件清算
    程序，並同時終止清算程序。
四、本院裁定開始清算程序並同時終止清算程序後，聲請人所負
    債務並非當然免除，仍應由本院斟酌消債條例第132條、第1
    33條、第134條及第135條等，決定是否准予免責，如本院最
    終未准聲請人免責，聲請人就其所負債務仍應負清償之責，
    附此敘明。
中　　華　　民　　國　　111 　年　　12　　月　　16　　日
                  民事第四庭    法　官　陳容蓉
以上正本係照原本作成。　　　　　　　　　
開始清算程序之裁定不得抗告，如不服同時終止清算程序之裁定
，應於裁定送達後10日內，以書狀向本院提出抗告，並繳納抗告
費新臺幣1,000元。
本裁定業已於111年12月16日下午4時整公告。
中　　華　　民　　國　　111 　年　　12　　月　　16　　日
                                書記官  陳𥴡濤